臺灣花蓮地方法院刑事判決　　　　　　　　　　　　　　九十一年度交易字第二號
　　公　訴　人　臺灣花蓮地方法院檢察署檢察官
　　被　　　告　乙○○
右列被告因過失傷害案件，經檢察官提起公訴（九十年度偵字第二九○四號），本院
判決如左：
    主  文
乙○○因過失傷害人，處拘役肆拾日，如易科罰金，以佰元折算壹日。
    事  實
一、乙○○於民國八十九年十二月二十九日凌晨三時二十分許，駕駛車牌號碼ＩＺ─
    三○三八號自用小客車，沿花蓮縣吉安鄉○○○○路由北往南行駛，途經該路二
    二三公里三○○公尺交岔路口速限六十公里處，應注意車前狀況，隨時採取必要
    之安全措施，及行駛至交岔路口，應遵守閃光黃燈交通號誌之指示表示注意路況
    ，隨時為停車之準備，並遵守速限規定，而依當時為雨天，夜間有照明，視距良
    好，為濕潤、無缺陷、無障礙物之柏油路面，並無不能注意情形，竟疏於注意，
    貿然超速行駛，適同一時、地，張美雪駕駛ＥＲ─三五六○號自用小客車，搭載
    丙○○、甲○○、丁○○，由該路對向駛來，亦應注意轉彎車應讓直行車先行，
    而依當時情形，又無不能注意之情事，竟疏於注意，於上開交岔路口貿然左轉，
    乙○○見張美雪駕駛之自用小客車左轉時，煞車不及，遂於交岔路口與張美雪駕
    駛之車輛相撞，致丙○○受有右額部裂傷、右胸部挫傷、頸部扭傷；甲○○受有
    脾臟破裂合併內出血、多處肋骨骨折；丁○○受有胸部挫傷合併右鎖骨骨折、頸
    部扭傷等傷害。乙○○肇事後即打電話向警方報案，警方據報到現場處理時，乙○○於犯罪未發覺前，向警方坦承與張美雪發生車禍，而接受裁判。
二、案經丙○○、甲○○、丁○○告訴暨花蓮縣警察局吉安分局報告臺灣花蓮地方法
    院檢察署檢察官偵查起訴。
     理  由
一、訊據被告乙○○坦承於右揭時、地因與張美雪駕駛之車輛發生車禍，致告訴人丙○○、甲○○、丁○○受傷之事實，核與告訴人丙○○、甲○○、丁○○於警訊
    中之指訴情節相符。按按行車速度，依標誌之規定，無標誌者，在市區道路，時
    速不得超過四○公里，在郊外道路時速不得超過六○公里；駕駛人駕駛汽車，應
    遵守道路交通標誌、標線、號誌之指示。而特種閃光號誌係以單一鏡面之閃光紅
 或黃色燈號，警告接近之車輛注意前方路況，應先暫停或減速慢行，再視路況以
    定行止，設於交岔路口或危險路段前。閃光黃燈表示「警告」，車輛應減速接近
    ，注意安全，小心通過。閃光紅燈表示「停車再開」，車輛應減速接近，先停止
    於交岔路口前，讓幹道車優先通行後認為安全時，方得續行。行車管制號誌之紅
    、黃色燈號得視需要改成閃光運轉，其顯示之意義與特種閃光號誌完全相同；再
    按汽車行駛時，駕駛人應注意車前狀況，並隨時採取必要之安全措施；道路交通
    安全規則第九十三條第一項第一款、第九十條、第九十四條第三項，道路交通標
    誌標線號誌設置規則第一百九十四條、第二百十一條分別定有明文。被告駕車自
    應注意上述道路交通安全規定，且依當時為雨天，夜間有照明，視距良好，為濕
    潤、無缺陷、無障礙物之柏油路面，有道路交通事故調查報告表足憑，當時被告
    並無不能注意之情形，又本件車禍車損情形為：被告駕駛之車號ＩＺ─三○三八
    號自小客車引擎蓋損毀、右前保險桿損毀，前擋風玻璃破損；張美雪駕駛之車號
    ＥＲ－三五六○號自小客車右後側損毀。有後述鑑定意見書足參。綜上所述，本
    件車禍係乙○○酒後於雨夜駕駛自小客車行經閃黃號誌之交岔路口，未減速反超
    速行駛，未注意車前狀況，與張美雪於雨夜駕駛自小客車行經閃黃號誌之交岔路
    口左轉，未注意對向來車，轉彎車未讓直行車先行，二者同為肇事原因。本件車
    禍經送臺灣省花東區車輛行車事故鑑定委員會鑑定亦同此認定，有該委員會九十
    年十二月五日花鑑字第九○○六○四號函附鑑定意見書可考。再者，本件張美雪
    之過失，仍難解免被告之罪責。告訴人三人因被告之過失駕駛行為致丙○○受有
    右額部裂傷、右胸部挫傷、頸部扭傷；甲○○受有脾臟破裂合併內出血、多處肋
    骨骨折；丁○○受有胸部挫傷合併右鎖骨骨折、頸部扭傷等傷害。有慈濟綜合醫
    院診斷證明書可考，被告過失駕駛行為，核與告訴人三人之受傷間，具有相當因
    果關係。被告自白核與事實相符，堪以採信。本件事證明確，被告犯行堪以認定
    。
二、核被告乙○○所為，係犯刑法第二百八十四條第一項前段之過失傷害罪，其一過
    失行為，致告訴人三人受傷，為想像競合犯，應依刑法第五十五條之規定，從一
    重之過失傷害罪處斷。被告於肇事後犯罪未發覺前，即打電話報警，在警方到現
    場處理時，向警方承認與張美雪發生車禍，而向有偵查權限之警方自首而受裁判
    ，有花蓮縣警察局吉安分局自首情形表可參（見警卷第二頁），符合刑法第六十
    二條前段之規定，應依法減輕其刑。爰審酌被告過失之程度、告訴人所受前述傷
    害，被告迄今仍未與告訴人達成和解賠償、犯罪後坦承犯行等一切情狀，量處如
    主文所示之刑，並均諭知易科罰金之折算標準，以示懲儆。第查（一）按行為後
    法律有變更者，適用裁判時之法律；但裁判前之法律有利於行為人者，適用最有
    利於行為人之法律，刑法第二條第一項定有明文。且如易服勞役、易科罰金等法
    令之變更，亦有刑法第二條第一項規定之適用（最高法院二十四年七月刑庭總會
    決議、最高法院二十九年度上字第五二五號判例參照）。（二）經查，刑法第四
    十一條業於九十年一月四日修正，同年一月十日經總統公布實施，該條修正為：
    「犯最重本刑為五年以下有期徒刑之罪，而受六月以下有期徒刑或拘役之宣告，
    因身體、教育、職業、家庭之關係或因其他正當事由，執行顯有困難者，得以一
    元以上三元以下折算一日，易科罰金。但確因不執行所宣告之刑，難收矯正之效
    或難以維持法秩序者，不在此限。」「併合處罰之數罪，均有前項情形，其應執
    行之刑逾六月者，亦同」；較諸修正前刑法第四十一條規定：「犯最重本刑為三
    年以下有期徒刑以下之刑之罪，而受六月以下有期徒刑或拘役之宣告，因身體、
    教育、職業或家庭之關係，執行顯有困難者，得以一元以上三元以下折算一日，
    易科罰金」，就易科罰金部分，以新法對行為人較為有利，是依據前開說明，本
    案自應適用修正後之刑法第四十一條第一項前段規定，對被告諭知易科罰金之折
    算標準，附此敘明。
據上論斷，應依刑事訴訟法第二百九十九條第一項前段，刑法第二條第一項前段、第
二百八十四條第一項前段、修正後刑法第四十一條第一項前段、第五十五條、第六十
二條前段，罰金罰鍰提高標準條例第一條前段、第二條，判決如主文。
本案經檢察官黃怡君到庭執行職務。
中      華      民      國    九十一    年      三      月    二十九    日
                              臺灣花蓮地方法院刑事庭
                                  法  官  林  麗  玉
右正本證明與原本無異。
如對本判決不服，應於送達後十日內，向本院提出上訴狀。（應抄附繕本）告訴人或
被害人如對於本判決不服者，應具備理由請求檢察官上訴，其上訴期間之計算係以檢
察官收受判決正本之日期為準。
                                  法院書記官
中      華      民      國    九十一    年      四      月      二      日
附錄本判決論罪之法律條文：
刑法第二百八十四條：
因過失傷害人者，處六月以下有期徒刑、拘役或五百元以下罰金，致重傷者，處一年
以下有期徒刑、拘役或五百元以下罰金。
從事業務之人，因業務上之過失傷害人者，處一年以下有期徒刑、拘役或一千元以下
罰金，致重傷者，處三年以下有期徒刑、拘役或二千元以下罰金。
